【裁判字號】    95,台上,7212
【裁判日期】    951228
【裁判案由】    違反證券交易法
【裁判全文】
最高法院刑事判決            九十五年度台上字第七二一二號
上  訴  人  甲○○
選任辯護人  任鳴鉅律師
上列上訴人因違反證券交易法案件，不服台灣高等法院中華民國
九十三年三月三十一日第二審判決（九十二年度上訴字第二九七
二號，起訴案號：台灣台北地方法院檢察署九十一年度偵字第四
九八八、五五一七號），提起上訴，本院判決如下：
    主  文
原判決撤銷，發回台灣高等法院。
    理  由
本件原判決撤銷第一審關於上訴人甲○○部分之不當科刑判決，
改判論處上訴人連續違反於證券商營業處所買賣有價證券，在櫃
檯買賣中心報價，業經有人承諾接受而不履行交割，足以影響市
場秩序之行為之規定罪刑，固非無見。
惟查：(一)、科刑之判決書，須將認定之事實於事實欄詳為記載，
然後於理由內說明其所憑之依據及認定之理由，使事實與理由兩
相一致，方為適法。倘事實欄已有記載，而理由內未加說明，是
為理由不備，如事實欄之記載與理由內之敘述不相符合，即屬判
決理由矛盾，其判決均當然違背法令。原判決於事實欄記載上訴
人以林謝興設在群益證券股份有限公司新店分公司（下稱群益新
店分公司）第000000－0帳號之證券交易帳戶，於原判決
附表所示之交易日期，利用不知情之上開證券公司營業員孫梅華
、陳偉龍等人，連續向櫃檯買賣中心報價，買進及賣出如該附表
所示之大日開發科技股份有限公司（下稱大日公司）股票，且明
知業經有人承諾接受報價，竟拒不履行交割義務，致大日公司之
股票成交價與成交量，均連日遽減，明顯影響市場交易秩序，違
約金額達新台幣（下同）一千四百十八萬一千二百元等情，亦即
認定上訴人於民國九十年五月二日至五月八日間，係連續以林謝
興之帳戶買進、賣出如原判決附表所示之股票，但原判決附表則
記載，上訴人除於九十年五月四日、八日連續以林謝興設在群益
新店分公司之交易帳戶買賣如原判決附表編號一、二、三所示之
大日公司股票外，並於同年月二日、三日、四日以尚潔梅設在協
和證券股份有限公司新店分公司（下稱協和新店分公司）之證券
交易帳戶買賣如原判決附表編號四、五、六所示之大日公司股票
，及於同年月七日、八日以曾律人設在群益證券股份有限公司中
山分公司（下稱群益中山分公司）、建弘證券股份有限公司安和
分公司（下稱建弘安和分公司）之證券交易帳戶買進如原判決附
表編號七、八、九所示之大日公司股票，理由內又以公訴意旨雖
另指上訴人使用尚潔梅設在協和新店分公司及曾律人設在群益中
山分公司、建弘安和分公司之證券交易帳戶買賣如原判決附表編
號四至九所示之大日公司股票，在集中市場報價，業經有人承諾
接受，竟拒不履行交割義務，亦涉犯證券交易法第一百七十一條
第一款之罪嫌部分，因不能證明犯罪等理由，說明上訴人此部分
因與其經論罪部分有連續犯之裁判上一罪關係，乃不另為無罪之
諭知云云（見原判決第四頁第十二行至第五頁第六行），關於上
訴人究有無買賣如原判決附表編號四至九所示之大日公司股票，
明知業經有人承諾接受報價，竟拒不履行交割義務之行為，非惟
事實欄前後之記載不相符合，與理由內之敘述亦不相一致，已難
謂無判決理由矛盾之違誤。又違反證券交易法第一百五十五條第
一項第一款之規定，應依同法第一百七十一條處罰者，以對於在
證券交易所上市之有價證券，在集中交易市場報價，業經有人承
諾接受而不實際成交或不履行交割，足以影響市場秩序者，為構
成要件，此項「足以影響市場秩序」之構成犯罪事實，不僅事實
欄應明白認定，且須於理由內說明其所憑之依據，方足以資論罪
科刑。原判決雖於事實欄記載上訴人不履行交割義務，足以影響
市場秩序，理由內並謂上訴人前開行為，足以影響市場秩序云云
，然並未進一步說明其憑以認定上訴人之行為足以影響市場秩序
之證據及理由，亦嫌理由不備。(二)、九十二年一月十四日修正通
過，同年二月六日公布，同年九月一日施行之刑事訴訟法第一百
五十九條第一項規定：「被告以外之人於審判外之言詞或書面陳
述，除法律有規定者外，不得作為證據」，故以被告以外之人於
審判外之陳述作為證據時，必須符合法律所規定之例外情形，始
具有證據能力。原審係於九十三年三月二十三日上午十時審理，
有該審判筆錄在卷可稽（見原審卷第一六０頁），自應適用上開
規定，始為適法。本件原判決引據證人林謝興、孫梅華及陳致全
於偵查中之陳述，資為論處上訴人犯行之依據（見原判決第二頁
倒數第一行、第二行），卻未說明上開證人於審判外之陳述，究
竟如何符合例外規定而得作為證據之理由，遽以其等於偵查中陳
述之傳聞證據，作為論處上訴人罪刑之基礎，於法並有未合。以
上，或為上訴意旨所指摘，或係本院得依職權調查之事項，應認
原判決有撤銷發回更審之原因。原判決理由說明不另為無罪諭知
部分，基於審判不可分原則，併予發回。又刑法第五十六條連續
犯之規定，業於九十四年二月二日修正公布刪除，另證券交易法
第一百七十一條規定亦已於九十五年五月三十日修正公布，並均
於同年七月一日施行，案經發回，更審時宜併注意新舊法之比較
適用。
據上論結，應依刑事訴訟法第三百九十七條、第四百零一條，判
決如主文。
中    華    民    國  九十五  年   十二   月  二十八  日
                      最高法院刑事第十一庭
                          審判長法官  謝  俊  雄
                                法官  陳  世  雄
                                法官  魏  新  和
                                法官  吳  信  銘
                                法官  徐  文  亮
      本件正本證明與原本無異
                                      書  記  官
中    華    民    國  九十六  年    一    月    四    日
                                                      Ｑ


司法院資訊處製作；財團法人民間司法改革基金會備份。
